臺灣高雄地方法院刑事裁定　　　　　　　　　　　　　九十二年度自字第三八二號
　　自　訴　人　乙○○
　　被　　　告　甲○○
　　選任辯護人　單文程
右列被告因詐欺案件，經自訴人提起自訴，本院裁定如左：
    主  文
自訴人應於本裁定送達後拾日內依附表所示方式補正被告犯罪之證據並指出證明之
方法。
    理  由
一、按檢察官就被告犯罪事實，應負舉證責任，並指出證明之方法。法院於第一次審
    判期日前，認為檢察官指出之證明方法顯不足認定被告有成立犯罪之可能時，應
    以裁定定期通知檢察官補正，逾期未補正者，得以裁定駁回起訴，刑事訴訟法第
    一百六十一條第一項、第二項定有明文。雖自訴案件，係由自訴人居於原告之地
    位，惟其亦相當於公訴程序中檢察官所扮演之角色；且依刑事訴訟第三百二十九
    條規定，檢察官於審判期日所得為之訴訟行為，於自訴程序，由自訴人為之。從
    而，自訴案件關於被告犯罪事實之舉證責任及其不利益之歸屬，即應由自訴人負
    擔。況上開關於舉證責任及裁定命補正、裁定駁回起訴之規定，又係規定於該法
    第一編總則之第十二章第一節之證據通則內，其於自訴程序，自亦有適用。
二、本件自訴人乙○○指訴被告甲○○明知通世達集團係空殼之組織，而該集團旗下
    之愛克拉珠寶公司、丹雅香印化粧品公司、蜂巢創意廣告公司、海拓唱片公司、
    翻天創新國際有限公司（下稱翻天公司）均係空殼公司，竟僱用業務員，於九十
    一年十一月間向自訴人佯稱海閣林休閒渡假酒店為翻天公司旗下之旅遊事業機構
    ，預計於九十二年第四季完成規劃建設，且對外營運，於九十三年度正式對外經
    營，目前開發情況：(一)第一期預計開發土地，且變更為建地。(二)取得雜項執照、
    建築執照。(三)第一期開發由董事長主持開工典禮，正式開工，並完成多項基礎工
    程。(四)第二階段，休閒渡假酒店旅館完工，正式定名為海閣林休閒渡假酒店，並
    開始營運。每股投資成本為十三點五萬，每股獲利為二十八萬至四十八萬，並佯
    稱通世達集團旗下之關係企業多達十餘家，資金、財力雄厚等語，自訴人不疑有
    詐，而投資五十單位，金額共計新臺幣六百七十五萬元，因認被告涉犯刑法第三
    百三十九條第一項之詐欺取財罪嫌云云。
三、按民事債務人於債之關係成立後，其有未依約定本旨履行者，在社會一般交易經
    驗上常見之原因非一，舉凡因不可歸責自己之事由而不能給付，或因合法主張抗
    辯而拒絕給付，甚至在負債之後另起惡意遲延給付，皆有可能，非可盡予推定為
    自始無意給付之財產犯罪一端。而刑事被告依法不負自證無罪之責任，若無足可
    證明其自始意圖不法之積極證據，縱使就所負債惡意違約不為履行，仍為民事上
    之問題，要難違反刑事訴訟法第一百五十四條之規定，以單純債務不履行之狀態
    推定被告自始即有不法所有之意圖。
四、本件自訴人指訴被告涉有詐欺取財之罪嫌，固提出海閣林休閒渡假酒店簡介一冊
    、廣告單一紙、合夥契約書影本一份、土地登記簿謄本十一紙及都市計劃土地分
    區使用證明一紙為證。惟查：(一)自訴人提出之海閣林休閒渡假酒店簡介一冊，被
    告堅決否認為其所製作或刊登，上開簡介是否確係被告製作或刊登？又縱令被告
    確曾製作或刊登上開簡介，通世達集團是否係空殼組織？該集團旗下之愛克拉珠
    寶公司、丹雅香印化粧品公司、蜂巢創意廣告公司、海拓唱片公司、翻天公司是
    否均係空殼公司？均未見自訴人提出證據並指出證明之方法。(二)自訴人提出之廣
    告單一紙、合夥契約書影本一份、土地登記簿謄本十一紙及都市計劃土地分區使
    用證明一紙，分別僅足以證明翻天公司曾經印製海閣林休閒渡假酒店招募會員股
    東之廣告傳單、自訴人曾與翻天公司簽訂合夥預定契約書，及綠島鄉○○○段一
    一五二至一一五二─二、一一七六、一一七八、一一七九、一一八○、一一八○
    ─一、一一八三、一一八三─一、一一八五號地號土地均屬被告所有，且其中同
    段一一八三─一、一一八五、一一七六、一一七九、一一八○─一號地號土地之
    土地使用分區為農業區○○段一一五二、一一五二─、一、一一五二─二、一一
    七八、一一八○、一一八三號土地之土地使用分區為住宅區等情，至於九十一年
    十一月招攬自訴人投資海閣林休閒渡假酒店之業務員如何向自訴人施用詐術？被
    告對於該業務員員施用之詐術，如何有犯意之聯絡及行為之分擔？被告代表翻天
    公司與自訴人簽訂契約以後，是否從未從事海閣林休閒渡假酒店之開發，而自始
    即有不法所有之意圖？亦未見自訴人提出證據並指出證明之方法。綜上所述，自
    訴人指出之證明方法，顯不足認定被告有成立犯罪之可能，爰於第一次審判期日
    前，依刑事訴訟法第三百四十三條、第二百七十三條第三項、第一百六十一條第
    二項，裁定如主文。
中      華      民      國      九十三      年    三    月      十      日
                               臺灣高雄地方法院刑事第十五庭
                                   審判長法  官    張維君
                                         法  官    洪珮婷
                                         法  官    伍逸康
右正本證明與原本無異。
不得抗告。
                                         書記官    吳月華
中      華      民      國      九十三      年    三    月      十      日
附表：
┌───┬────────────┬────────┬─────────┐
│編  號│    待證事實            │     證據       │    證明之方法    │
├───┼────────────┼────────┼─────────┤
│  一  │被告製作或刊登卷附海閣林│人證、物證或書證│調查之途徑，與待證│
│      │休閒渡假酒店簡介        │                │事實之關連及證據之│
│      │   │                │證明力            │
├───┼────────────┼────────┼─────────┤
│  二  │通世達集團係空殼組織    │同右            │同右              │
├───┼────────────┼────────┼─────────┤
│  三  │愛克拉珠寶公司、丹雅香印│同右            │同右              │
│      │化粧品公司、蜂巢創意廣告│                │                  │
│      │公司、海拓唱片公司、翻天│                │                  │
│      │公司係空殼公司          │                │                  │
├───┼────────────┼────────┼─────────┤
│  四  │業務員對自訴人施用之詐術│同右            │同右              │
│      │之經過                  │                │                  │
├───┼────────────┼────────┼─────────┤
│  五  │自訴人陷於錯誤而為財物給│同右            │同右              │
│      │付之情形                │                │     │
├───┼────────────┼────────┼─────────┤
│  六  │被告與該業務員有犯意聯絡│同右            │同右              │
│      │及行為分擔              │                │                  │
├───┼────────────┼────────┼─────────┤
│  七  │被告自始即有不法所有意圖│ 同右           │同右              │
└───┴────────────┴────────┴─────────┘
